臺灣新竹地方法院交通事件裁定　　　　 94年度交聲字第110號
移送機關即
原處分機關　交通部公路總局新竹區監理所
異　議　人
即受處分人　甲○○　男　40歲.
上列受處分人因違反道路交通管理處罰條例案件，對於交通部公
路局新竹區監理所94年3月21日所為之處分（原處分案號：竹監
自字第50-E00000000號違反道路交通管理事件裁決書）聲明異議
，本院裁定如下：
    主  文
異議駁回。
    理  由
一、按汽車駕駛人，行車速度，超過規定之最高時速，處新臺幣
    （下同）1,200元以上2,400元以下罰鍰；汽車駕駛人有上述
    情形者，除依前開條文處罰鍰外，並予記違規點數1點，道
    路交通管理處罰條例第40條第1項、第63條第1項第1款分別
    定有明文。
二、原處分機關交通部公路總局新竹區監理所（下稱新竹區監理
    所）裁決理由略以：聲明異議人即受處分人甲○○於民國93
    年12月17日15時25分許，駕駛車牌號碼CX-2139號自小客車
    行經新竹縣西濱公路北上60.5公里處（該處速限60公里），
    以時速72公里超速12公里之速度行駛，為新竹縣警察局交通
    隊警員以雷射測速器測定後攔停，以異議人駕駛前開車號自
    小客車違反道路交通管理處罰條例第40條第1項掣單當場舉
    發，異議人於收受該舉發違反道路交通管理事件通知單（以
    下簡稱舉發通知單）後，不服舉發事實，向新竹區監理所提
    出申訴，經新竹區監理所函請原舉發機關查復違規事實明確
    ，仍認異議人有前開違規行為，新竹區監理所乃於94年3月
    21日依據道路交通管理處罰條例第40條第1項、第63條第1項
    第1款之規定裁處異議人1,700元罰鍰，並記違規點數1點。
三、聲明異議意旨略以：異議人於上述時、地遭員警攔停時，警
    方僅出示雷射測速槍所顯示之數字，並未出具明顯之事證證
    明被告駕車車速已達時速72公里，無法證明該車速確實係自
    異議人所駕之車輛所測得；且本件舉發員警值勤地點，係在
    道路轉彎後，一般駕駛人無法目視得知，且警車停放於橋墩
    後方凹入之空地，且被一黃色告示牌所遮住，異議人無法得
    知警員埋伏在此，不符取締公開原則，爰依法聲明異議云云
    ，並提出照片5張附卷為證。
四、異議人於上述時間駕車行經新竹縣西濱公路北上60.5公里處
    ，為警以異議人駕車以時速72公里超速行駛為由攔停，並出
    具舉發通知單當場舉發；嗣異議人雖提出申訴，但經原處分
    機關函請原舉發機關查復違規事實明確而仍為上述裁決之事
    實，有新竹縣警察局93年12月17日竹縣警交字第E00000000
    號舉發通知單、新竹縣警察局94年2月2日竹縣警交字第0943
    000966號函、新竹區監理所94年3月21日竹監自字第50-E000
    00000號違反道路交通管理事件裁決書影本各1紙在卷可稽。
    異議人雖以前開情詞為由提出異議，惟查：
  (一)證人林慶良即本件舉發警員於94年4月21日本院訊問時明確
    結證稱：其於93年12月17日與另一位員警在西濱公路大橋旁
    邊，持內政部警政署購置之雷射測速槍執行14時到16時之超
    速稽查勤務，並將警車停放在大橋北方路旁空地；該路段速
    限為60公里，異議人車速為72公里，測速距為247公尺，經
    當場攔停並出示測速結果予異議人觀看，雖異議人提出當場
    質疑，但其可以百分之百確定異議人有超速等語。以證人對
    於異議人之違規行為親見親聞，並到庭具結證述本件異議人
    違規事實，異議人亦自陳警員於攔停後確實有出具雷射測速
    槍顯示之72公里時速供其觀看等語，復參以證人與異議人並
    無特別之利害關係，而綜觀本件卷存證據資料內並無任何積
    極證據足以證明證人上開供述係屬虛偽或有足以令人信其供
    述為不可採之證據資料存在，則證人所為上開證言，自足作
    為本院認定異議人違規行為之證據，不得以證人為本件開單
    舉發之員警而否定其在訴訟上所具有之證人資格及因此減損
    其證述之證據力。況交通警察掣單舉發違反道路交通管理處
    罰條例所列之違規事實，本質上為行政處分，係公務員基於
    職務上之權力，依法就特定之具體事件所為之具公法上效果
    之單方面行政行為，基於公務員為公法上行為具有公信力之
    原則，該行政行為當可被推定為真正，其據以依法處分之事
    實認定亦為正確無誤。復參諸首揭公信力原則，立法者既賦
    予行政機關制定違反道路交通事件統一裁罰標準及處理細則
    ，使執勤警員得當機處分（該細則第23條參照）以達維護交
    通秩序、安全之行政目的，若謂公務員一切行政行為均需預
    留證據以證其實，則國家行政勢必窒礙難行。是異議意旨指
    摘本件舉發並無證據可資證明舉發警員測得之車速即為其所
    駕汽車之車速，顯有誤會。
  (二)異議人雖另指本件舉發不符取締公開原則云云。然證人林慶
    良證稱：本件取締當日其與另一名同仁均著制服並駕駛警車
    停放路旁值勤等語，核與異議人所述相符。又舉發員警雖將
    警車停放於如異議人所提出之卷附照片5張所示路旁凹入位
    置，然員警於執勤超速取締勤務時，不僅需考量取締之便利
    性，更應注意自身及其他用路人行車安全。觀之上述照片，
    本件舉發警員警車停放位置，係在路肩以外空地，且該路段
    道路寬敞、視野遼闊，並非異議人所指係在道路轉彎後，一
    般駕駛人無法目視得知之地點，其取締地點自屬允恰；而該
    空地前方雖有1黃色告示牌樹立，然該告示牌並非舉發單位
    所設立，亦不足以完全遮蔽停放於空地之車輛，有卷附照片
    2張可佐，則難認舉發員警有刻意隱匿之故意。至異議人於
    本院訊問時又質疑舉發單位於取締地點前方並無設置取締警
    告標誌云云，然交通安全規則之所制訂，交通號誌、標線之
    所設置，其目的在於據以指示引導車輛駕駛人循指示行駛，
    以提升參與交通者之安全。不論有無員警在場取締，抑或有
    無設置取締之警示標語，車輛駕駛人均有隨時注意駕駛行為
    是否符合交通法規之義務。況任何具有通常社會經驗與守法
    觀念之駕駛人，亦不至於誤認除設有超速取締警告標誌之路
    段外，其他路段即允許駕駛人得任意為超速行駛行為，故舉
    發單位有無設置禁止駕駛人超速之警告標語，與異議人之超
    速駕駛行為毫無因果關係，更無值得保護之信賴利益可言。
    從而，異議意旨此部分亦均非可採。
  (三)綜上，異議人確有如舉發通知單所載之違規事實，新竹區監
    理所以異議人違反道路交通管理處罰條例第40條第1項、第
    63條第1項第1款，裁罰異議人罰鍰新臺幣1,700元，並記違
    規點數1點，於法並無不合，本件異議為無理由，應予駁回
    。
五、依道路交通案件處理辦法第19條，裁定如主文。
中　　華　　民　　國　　94　　年　　4 　　月　　25　　日
                  交通法庭  法　官　鄭子俊
以上正本證明與原本無異。
如不服本裁定，應於裁定送達後5日內向本院提出抗告狀。
中　　華　　民　　國　　94　　年　　4　　月　　25　　日
                            書記官　沈藝珠
